臺灣臺南地方法院民事裁定　　　　　　　 100年度抗字第93號
抗　告　人　邱麗玲
相　對　人　陽信商業銀行股份有限公司
法定代理人　林彭郎
上列抗告人因與相對人間聲請拍賣抵押物事件，對於民國100年1
0 月5 日本院司法事務官100 年度司拍字274 號裁定提起抗告，
本院裁定如下：
    主  文
抗告駁回。
抗告程序費用新臺幣壹仟元由抗告人負擔。
    理  由
一、抗告意旨略以：
（一）抗告人邱麗玲於民國94年4 月21日委託第三人鍾炳煌借其
      名義代為向相對人申請房貸借款，相對人於94年6 月7 日
      核準借款金額新臺幣（下同）2,050,000 元，借款期限至
      114 年6 月7 日止，並將如附表所示之土地、建物（下稱
      上揭房地）設定抵押給相對人供為擔保，嗣於94年6 月13
      日抗告人委託代書辦理上揭房地所有權移轉以確保權益。
（二）抗告人每月都如期繳納上揭貸款之本息，並無債權已屆清
      償期，而第三人鍾炳煌雖於94年6 月17日向相對人申請信
      用卡1 張，額度50,000元，並於96年9 月停止繳納本息，
      但第三人鍾炳煌向相對人申請信用卡，抗告人並沒有提供
      上揭房地為擔保抵押，更不是保證人，而上揭房地會設定
      抵押予相對人係因申貸上揭房貸借款，在房貸借款如期繳
      款下，相對人並無權利申請土地及建物之拍賣。
（三）原裁定載明有100 年6 月4 日起未依約繳納信用卡本息及
      尚欠本金123,371 元是錯誤，正確是96年9 月起尚欠本金
      50,000元，利息73,371元，且相對人未在第一時間內處理
      第三人鍾炳煌信用卡債務，竟拖延4 年，產生利息為73,3
      71元，動機可疑；再相對人要收回第三人鍾炳煌所欠款項
      ，必須系爭房地所有權人及債務人同屬一人方可申請拍賣
      。
（四）綜上，相對人以抗告人未依約繳納本息為由，向本院聲請
      裁定拍賣如附表所示之抵押物，即無理由，爰請求廢棄原
      裁定云云。
二、按抵押權人，於債權已屆清償期，而未受清償者，得聲請法
    院拍賣抵押物，就其賣得價金而受清償。民法第873 條定有
    明文。是抵押權人依此項規定聲請拍賣抵押物係屬非訟事件
    ，法院所為准駁之裁定，無確定實體法上法律關係存否之性
    質，於債權及抵押權之存否無既判力，故袛須其抵押權已經
    依法登記，且債權已屆清償期而未受清償，法院即應為准許
    拍賣抵押物之裁定，至對於此項法律關係有爭執之人，為求
    保護其權利，不妨提起訴訟，以求解決，不得僅依抗告程序
    聲明其爭執，並據為廢棄拍賣抵押物裁定之理由（最高法院
    51年10月8 日民刑庭總會決議〈三〉參照）。又抵押權人聲
    請拍賣抵押物，在一般抵押，因必先有被擔保之債權存在，
    而後抵押權始得成立，故祇須抵押權已經登記，且登記之債
    權已屆清償期而未受清償，法院即應准許之。惟最高限額抵
    押，抵押權成立時，可不必先有債權存在，縱經登記抵押權
    ，因未登記已有被擔保之債權存在，如債務人或抵押人否認
    先已有債權存在，或於抵押權成立後，曾有債權發生，而從
    抵押權人提出之其他文件為形式上之審查，又不能明瞭是否
    有債權存在時，法院自無由准許拍賣抵押物（最高法院71年
    臺抗字第306 號判例參照）。依此反面解釋，若從抵押權人
    提出之其他文件為形式上之審查，如能明瞭其債權存在時，
    法院即應准許拍賣抵押物。是抵押權人依此項規定聲請拍賣
    抵押物係屬非訟事件，法院所為准駁之裁定，無確定實體法
    上法律關係存否之性質，於債權及抵押權之存否無既判力，
    故袛須其抵押權已經依法登記，而從抵押權人提出之相關文
    件為形式上之審查，若能明瞭有債權存在，且債權已屆清償
    期而未受清償，法院即應為准許拍賣抵押物之裁定。
三、相對人於原審主張第三人鐘炳煌於94年6 月7 日向相對人借
    用2,000,000 元，借款期限至114 年6 月7 日止，約定按期
    平均攤還本息；再第三人鐘炳煌於94年6 月6 日將上揭房地
    設定最高限額抵押2,460,000 元予相對人，用以擔保第三人
    鐘炳煌對相對人之債權；另第三人鐘炳煌於94年6 月15日向
    相對人申請信用卡消費；雙方訂立如任何一宗債務未按期履
    行時，聲請人得隨時對任一或全部借款減少額度或縮短借款
    期限，或視為全部到期，借款人即喪失期限之利益，應立即
    全部償還。詎第三人鐘炳煌自100 年6 月4 日起即未依約繳
    納信用卡本息，尚欠本金123,371 元，依上開約定，貸款2,
    000,000 元部分應視為全部到期，尚欠1,499,341 元；又第
    三人鐘炳煌已於94年6 月23日將如附表所示之不動產所有權
    移轉並登記予抗告人等情，業據相對人提出抵押權設定契約
    書影本、其他約定事項影本、他項權利證明書影本各1 件、
    借款借據影本1 件、放款明細資料查詢、應收利息檔資料查
    詢、信用卡申請書影本1 件、帳務資料查詢、土地及建物登
    記謄本各1 件等為證。是依上開證據為形式上之審查，相對
    人主張系爭抵押權所擔保之債權已屆清償期而未受清償乙情
    ，足堪認定。原審據此准許相對人拍賣抵押物之聲請，即無
    不合。又按不動產所有人設定抵押權後，得將不動產讓與他
    人，但其抵押權不因此而受影響，為民法第867 條所規定；
    是抗告人主張：第三人鍾炳煌於94年6 月13日將系爭房地移
    轉予伊，則系爭房地所有權人及債務人已非同屬一人，自不
    可申請拍賣系爭房地云云，自有誤會。再抗告人另主張：第
    三人鍾炳煌申領上揭信用卡所積欠之債務金額與相對人所陳
    有異，且該債務並非本件抵押權擔保之範圍云云，縱或屬實
    ，亦屬爭執實體上法律關係之存否，揆諸上揭說明，應由抗
    告人另行提起訴訟，以資解決，尚非本件非訟程序所得審究
    。從而，抗告人提起本件抗告，請求廢棄原裁定，即無理由
    ，應予駁回。
四、末按非訟事件程序費用，除法律另有規定外，由聲請人負擔
    ；前項費用之負擔有相對人者，準用民事訴訟法有關訴訟費
    用之規定。依法應由關係人負擔費用者，法院裁定命關係人
    負擔時，應一併確定其數額，非訟事件法第21條第1項前段
    、第2 項、第24條第1 項分別定有明文；又按訴訟費用，由
    敗訴之當事人負擔，民事訴訟法第78條亦有明文。經核本件
    非訟事件程序費用即抗告費1,000 元，而抗告人之抗告為無
    理由，爰依上開規定確定本件抗告費1,000 元應由抗告人負
    擔。
五、據上論結，本件抗告為無理由，依非訟事件法第21條第2項
    、第24條第1項、第46條、民事訴訟法第495條之1第1項、第
    449條第1項、第78條，裁定如主文。
中    華    民    國   100    年    12    月    14    日
                  民事第一庭  法  官  王參和
以上正本證明與原本無異。
本裁定除以適用法規顯有錯誤為理由，不得再抗告。如提起再抗
告，應於收受裁定後10日內委任律師為訴訟代理人向本院提出再
抗告狀，並繳納再抗告費新台幣1,000元。
中    華    民    國   100    年    12    月    14    日
                              書記官  陳淑芬
┌────────────────────────────────┐
│附表：                                        100 年度抗字第93號│
├──┬───────────────┬─┬────┬──────┤
│    │土       地       坐       落 │地│面    積│            │
│編號├───┬────┬───┬──┤  ├────┤權利範圍    │
│    │縣  市│鄉鎮市區○  段  │地號│目│平方公尺│            │
├──┼───┼────┼───┼──┼─┼────┼──────┤
│001 │台南市│安平區  ○○○段│67  │建│2584.00 │10000分之84 │
└──┴───┴────┴───┴──┴─┴────┴──────┘
┌──────────────────────────────────────────┐
│附表（建物）︰                                                  100年度司拍字第274號│
├──┬─┬──────┬────┬────┬───────┬────────┬───┤
│    │  │            │        │建築式樣│  建 物 面 積 │附  屬    建  物│      │
│    │建│            │        │        ├─┬─┬─┬─┼──┬─┬─┬─┤權  利│
│    │  │            │        │主要建築│一│二│合│面│主要│平│露│面│      │
│編號│  │  建物門牌  │基地坐落│        │  │  │  │積│    │  │  │積│      │
│    │  │            │        │材 料 及│  │  │  │  │建築│  │  │  │      │
│    │號│            │        │        │  │  │  │單│    │  │  │單│範  圍│
│    │  │            │        │房屋層數│層│層│計│位│材料│台│台│位│      │
├──┼─┼──────┼────┼────┼─┼─┼─┼─┼──┼─┼─┼─┼───┤
│001 │34│台南市安平區│台南市安│7層樓房 │40│36│76│平│鋼筋│7.│7.│平│全部  │
│    │23│永華五街83號│平區新南│鋼筋混凝│.3│0.│.3│方│混凝│95│95│方│      │
│    │  │            │段67地號│土造    │3 │4 │7 │公│土造│  │  │公│      │
│    │  │            │        │        │  │  │  │尺│    │  │  │尺│      │
├──┴─┴──────┴────┴────┴─┴─┴─┴─┴──┴─┴─┴─┴───┤
│共同使用部分：新南段3419建號，權利範圍10000分之455                                  │
│共同使用部分：新南段3420建號，權利範圍10000分之26                                   │
└──────────────────────────────────────────┘